【裁判字號】    95,上重更(一),45
【裁判日期】    951212
【裁判案由】    毒品危害防制條例
【裁判全文】
臺灣高等法院臺中分院刑事判決    95年度上重更(一)字第45號
上  訴  人
即  被  告  甲○○
選任辯護人  袁烈輝律師
上列上訴人因毒品危害防制條例案件，不服臺灣彰化地方法院94
年度訴字第1632號中華民國94年12月30日第一審判決（起訴案號
：臺灣彰化地方法院檢察署94年度偵字第5157號；移送原審併案
審理案號：臺灣彰化地方法院檢察署94年度偵字第5709號），提
起上訴，經最高法院第一次發回更審，本院判決如下：
    主  文
原判決撤銷。
甲○○共同連續販賣第一級毒品，處有期徒刑拾貳年；扣案之塑
膠袋裝毒品海洛因壹小包（驗後淨重零點零玖公克）沒收銷燬之
，裝該海洛因之塑膠袋壹只、「JAPAN」 牌結晶葡萄糖壹包、塑
膠分裝袋壹大包、摩托羅拉牌行動電話機壹支（不含 SIM卡）、
電話簿壹本均沒收；販賣第一級毒品所得新臺幣壹萬伍仟柒佰元
應予沒收，如全部或一部不能沒收時，以其財產抵償之。又共同
連續販賣第二級毒品，處有期徒刑捌年；扣案之塑膠袋裝毒品甲
基安非他命壹小包（毛重零點柒公克）沒收銷燬之；裝該甲基安
非他命之塑膠袋壹只、塑膠分裝袋壹大包、摩托羅拉牌行動電話
機壹支（不含 SIM卡）、電話簿壹本均沒收；販賣第二級毒品所
得新臺幣拾萬捌仟玖佰元應予沒收，如全部或一部不能沒收時
，以其財產抵償之。應執行有期徒刑拾陸年；扣案之塑膠袋裝毒
品海洛因壹小包（驗後淨重零點零玖公克）、甲基安非他命壹小
包（毛重零點柒公克）均沒收銷燬之，裝上開毒品之塑膠袋貳只
、「JAPAN」 牌結晶葡萄糖壹包、塑膠分裝袋壹大包、摩托羅拉
牌行動電話機壹支（不含 SIM卡）、電話簿壹本均沒收，販賣第
一、二級毒品所得合計新臺幣拾伍萬仟陸佰元應予沒收，如全
部或一部不能沒收時，以其財產抵償之。
    事  實
一、甲○○（綽號「阿弟仔」）明知海洛因、甲基安非他命分別
    屬於毒品危害防制條例第2條第2項第1款、第2款所規定之第
    一級毒品與第二級毒品，不得非法販賣，乃基於意圖販賣第
    一級毒品海洛因、第二級毒品甲基安非他命以營利之概括犯
    意，自民國（下同）92年 7月間起迄同年12月中旬止，單獨
    將第二級毒品甲基安非他命賣予黃洺旗14次，詳如附表編號
    1所示。其後，自93年1月間起，與其妻施明嬌及陸續所吸收
    之石嘉芳（綽號「石頭」、「細漢仔」，93年 1月間加入）
    、吳進為（綽號「阿為」，93年 6月間加入）及楊世杰（綽
    號「阿杰」、「阿狗」，93年12月間加入）等組成販賣毒品
    海洛因與甲基安非他命集團（施明嬌、石嘉芳、吳進為、楊
    世杰等 4人均因犯共同販賣第一、二級毒品罪，施明嬌原經
    原審法院94年度訴字第157 4 號判決判處應執行有期徒刑11
    年 6月，目前由本院以95年度上重更(一)字第51號改判處應執
    行刑有期徒刑11年 6月；石嘉芳、吳進為、楊世杰經原審法
    院94年度訴字第1490號判決分別判處應執行有期徒刑10年 6
    月、10年6月、10年，嗣於95年2月14日撤回上訴確定），出
    於犯意聯絡與行為分擔，自93年 1月間起，共同以甲○○、
    施明嬌夫妻位於彰化縣大村鄉貢旗村貢旗2巷7之13號住處及
    貢旗2巷6號鐵皮屋為據點，由甲○○先分別自不詳時、地以
    每錢新臺幣（下同）1萬8千元之價格在貢旗 2巷附近，或於
    94年 4月上旬某日上午8、9時許在彰化縣大村鄉○○村○○
    路大排水溝旁，向某年籍不詳之成年男子，販入重量不詳之
    海洛因；及於不詳時、地以每兩2萬8千元之價格在彰化縣彰
    化市○○路台化公司前天橋下，或在貢旗 2巷附近，向某年
    籍不詳之成年男子，販入重量不詳之甲基安非他命後，而由
    甲○○與吳進為、楊世杰於其上開住處 4樓或鐵皮屋內，依
    海洛因一錢與葡萄糖二錢之比例混合（其間，甲○○曾於93
    年12月間某日，指示楊世杰至彰化縣員林鎮○○路 327號「
    添霖藥局」購買「JAPAN」牌結晶葡萄糖2大盒，供混合海洛
    因使用），再由甲○○與吳進為、楊世杰以塑膠袋分裝成數
    小包（其間，甲○○曾於94年 3月間某日，指示楊世杰至彰
    化縣員林鎮○○路40號「聯振行」商店，以 4百元購買分裝
    袋 2大包，供分裝海洛因、甲基安非他命使用），每一錢重
    量之海洛因混合後約可分裝成38小包，而甲基安非他命則每
    一兩重量約可分裝成50餘小包，分裝成之每小包海洛因與甲
    基安非他命，皆以 1千元之價格出售（亦可依購買者之需求
    以低於 1千元之份量出售）。甲○○、施明嬌夫妻遂以口頭
    或以門號0000000000號、0000000000號（起訴書另載稱之門
    號0000000000號行動電話，依監聽譯文所示，乃施明嬌與他
    人聯繫使用之行動電話，與本案販賣毒品無關）行動電話指
    揮吳進為、楊世杰、石嘉芳在該貢旗 2巷據點販賣海洛因、
    甲基安非他命，販賣方式，由買受者撥打吳進為使用之門號
    0000000000號、楊世杰使用門號0000000000號、石嘉芳使用
    門號0000000000號行動電話，聯繫買賣海洛因、甲基安非他
    命之時間、地點、數量、價格等細節，再由買受者依約前往
    交易，或由買受者先向甲○○、施明嬌聯繫購買海洛因、甲
    基安非他命，甲○○、施明嬌再電話聯絡吳進為、楊世杰、
    石嘉芳依約定之時間、地點，販賣海洛因、甲基安非他命，
    或由買受者直接至該貢旗 2巷販賣據點，由吳進為、楊世杰
    、石嘉芳接洽買賣毒品之種類、數量、價格，進而對待給付
    價金與毒品，每日夜間10時至12時許，由吳進為或楊世杰均
    在貢旗 2巷7之13號住處1樓，將賣出毒品所得之金錢交付與
    甲○○或施明嬌，並清點販賣毒品金錢與剩餘毒品數量，核
    對是否相符。販賣毒品所得之金錢全歸甲○○夫妻所有，而
    甲○○夫妻則提供吳進為、楊世杰、石嘉芳免費施用毒品海
    洛因或甲基安非他命以為報酬。甲○○、施明嬌、吳進為、
    楊世杰、石嘉芳自93年1月起迄94年6月11日共同販賣海洛因
    、甲基安非他命之相關時間、地點、買受者與交易價格等明
    細詳如附表編號2至25所示。
二、嗣經警於94年 5月25日上午11時許在貢旗2巷6號前查獲石嘉
    芳，並扣得甲○○交由吳進為轉交予石嘉芳販賣之塑膠袋裝
    第1級毒品海洛因 1小包（驗後淨重0.09公克）與第2級毒品
    甲基安非他命1小包（毛重0.7公克）。復分別於94年6月30
    日上午7時30分許、同年7月4日下午3時50分許，在彰化縣埔
    心鄉○○路○段31巷25號、貢旗2巷6號前拘提楊世杰、吳進
    為到案，並扣得楊世杰所有記載購毒者資料之電話簿1本及
    其使用之門號0000000000號行動電話SIM卡1張。且於94年7
    月12日上午9時50分許，經警持原審法院核發之搜索票至甲
    ○○、施明嬌上開貢旗2巷7之13號住處搜索，當場查扣甲○
    ○所有，尚未使用，預備用於混合海洛因之「JA PAN」牌結
    晶葡萄糖1包、供販賣海洛因及甲基安非他命聯絡之門號000
    0000000號摩托羅拉牌行動電話1支，並拘提施明嬌到案。又
    於同年7月12日上午9時50分許，在上開貢旗2巷7之13號甲○
    ○住處外，逕行拘提甲○○到案。嗣復由吳進為於94年8月2
    日上午11時30分許，帶同警方至上開貢旗2巷7之13號甲○○
    、施明嬌住處前圍牆廢棄魚箱內，起獲並查扣甲○○交付吳
    進為，尚未使用，預備供分裝海洛因、甲基安非他命使用之
    塑膠分裝袋1大包。
三、案經彰化縣警察局員林分局報請臺灣彰化地方法院檢察署檢
    察官偵查起訴及移送併辦。
    理    由
一、按被告以外之人於審判外之陳述，雖不符合刑事訴訟法第15
    9條之1至第159條之4之規定，但經當事人於審判程序同意作
    為證據，法院審酌該言詞陳述或書面陳述作成時之情況，認
    為適當者，亦得為證據。再者，當事人、代理人或辯護人於
    法院調查證據時，知有第159條第1項不得為證據之情形，而
    未於言詞辯論終結前聲明異議者，視為有前項之同意，同法
    第159條之5定有明文。本案相關證人即共犯及買受毒品者等
    人於警詢之陳述，上訴人即被告甲○○（以下簡稱被告）於
    原審及本院審理時均表示並無意見，不爭執其證據能力，本
    院審酌前開證人於警詢中係就渠等買賣毒品之情節而為陳述
    ，核無違法取證及證明力明顯過低之瑕疵，認為適當，均得
    作為證據。次按被告以外之人（包括證人、共犯等）於司法
    警察官或司法警察調查中所為之陳述，與審判中不符時，其
    先前之陳述具有較可信之特別情況，且為證明犯罪事實存否
    所必要者，得為證據，刑事訴訟法第159條之2定有明文。所
    謂「前後陳述不符」之要件，應就前後階段之陳述進行整體
    判斷，以決定其間是否具有實質性差異，惟無須針對全部陳
    述作比較，陳述之一部分有不符者，亦屬之。而所謂「較可
    信之特別情況」之情形，亦應就前後陳述時之各種外部情況
    進行比較，以資決定何者外部情況具有可信性。若陳述係在
    特別可信之情況下所為，則虛偽陳述之危險性即不高，雖係
    審判外陳述，或未經被告反對詰問，仍得承認其有證據能力
    。查本案證人賴俊堯於94年5月5日因持有海洛因 1包為警查
    獲時，業已供承該包海洛因係於前 1日即94年5月4日12時30
    分許，以5百元向楊世杰購得，復陳稱其自同年4月底起，另
    曾購買 2次海洛因，價格各為1千元及5百元等語（見臺灣臺
    中地方法院檢察署94年度偵字第5157號卷影印卷第70頁反面
    、第71頁），嗣於偵查中並具結證稱確曾向吳進為、楊世杰
    購買毒品等語（見同上偵查卷影印卷第64頁至第66頁），而
    於原審審理時則否認曾向被告及楊世杰等人購買海洛因云云
    （見原審卷(2)第47頁反面、第48頁）。其警詢時及偵訊時之
    證詞，顯與審判中之陳述不符，經審酌其於警詢時之證述，
    乃案發後立即反應所為所知，較不及顧慮本案被告及其他共
    犯之法律責任，而無故為迴護之可能，且被告及其選任辯護
    人對該證人於警詢時之陳述亦不爭執其證據能力，復查無受
    誘導或其他不當取供之情形。揆諸上開說明，證人賴俊堯於
    警詢所為之陳述，客觀上應具有較可信之特別情況，且亦為
    證明犯罪事實存否所必要，應具有證據能力。
二、訊據被告就如附表編號 1所示之單獨販賣第二級毒品甲基安
    非他命予黃洺旗之犯行，及其與同案共犯吳進為、楊世杰、
    石嘉芳等共同連續販賣第一級毒品海洛因及第二級毒品甲基
    安非他命之犯行，皆坦承不諱（見原審刑事卷(1)第 152頁反
    面；卷(2)第90頁反面；本院前審刑事卷第43頁、第41頁反面
    ；本院本審卷第10頁至15頁），而被告如何販入第一級毒品
    海洛因及第二級毒品甲基安非他命予以分裝、販售等過程，
    並經證人即共犯吳進為、石嘉芳、楊世杰於警詢、偵查中及
    原審審理時證述甚詳（見彰化縣警察局員林分局員警刑字第
    0940007623號刑案偵查卷宗第36頁至第51頁《吳進為》、第
    61頁至第68頁《石嘉芳》、第76-1頁反面至第81頁《楊世杰
    》、臺灣臺中地方法院檢察署94年度偵字第5717號卷第37頁
    至第47頁、原審卷第 2卷第37頁反面至第41頁），且被告確
    有夥同施明嬌等人共同販賣毒品海洛因或甲基安非他命乙節
    ，亦分據證人即各毒品買受者黃洺旗、賴文啟、賴正義、何
    永春、陳嘉宏、黃永昇、洪藝萍、賴麒元、吳炳揚、賴俊堯
    、賴金滿、周正宏、張慈芬、黃耀進、石文龍、徐合映等人
    分別於警詢、偵查中或原審審理時證述無誤（見臺灣彰化地
    方法院檢察署楊世杰、吳進為、石嘉芳證人筆錄偵查卷影印
    本第24頁至第26頁、第59頁、第60頁《張慈芬》、第66頁《
    黃耀進》、第75頁、第76頁、第87頁、第94頁、第95頁《黃
    永昇》、第111頁反面、第114頁反面、第130頁、第131頁《
    石文龍》、第156頁、第157頁、第168頁《黃洺旗》、第179
    頁反面至第 182頁、第185頁反面《賴麒元》、第188頁反面
    、第189頁、第194頁、第197頁《徐合映》、第210頁、第21
    5頁反面、第216頁《吳炳揚》、第231頁、第235頁《陳嘉宏
    》、第243頁、第251頁、第252頁《賴正義》、第259頁、第
    263頁反面《賴金滿》、第267頁反面、第268頁、第273頁、
    第278頁、第279頁《周正宏》、第289頁、第294頁《何永春
    》、彰化縣警察局員林分局員警刑字第0940007406號刑案偵
    查卷宗影印本第45頁至第46頁《賴文啟》、彰化縣警察局員
    林分局員警刑字第0940007367號刑案偵查卷宗影印卷第46頁
    《賴俊堯》、臺灣臺中地方法院檢察署94年度偵字第5472號
    偵查卷影印本第73頁至第78頁、第91頁至第94頁《洪藝萍》
    、原審卷(2)第41頁反面、第42頁《賴麒元》、第44頁《賴正
    義》、第44頁反面、第45頁《黃洺旗》、第45頁反面《賴文
    啟》、第46頁《何永春》、第47頁《洪藝萍》），並有被告
    、施明嬌、吳進為、楊世杰、石嘉芳使用之門號0000000000
    號、0000000000號、0000000000號、0000000000號、000000
    0000號行動電話通訊監察譯文、販賣現場簡圖及照片等附卷
    可稽（見彰化縣警察局員林分局員警刑字第0940007623號刑
    案偵查卷宗第16頁至第26頁、第53頁、臺灣彰化地方法院檢
    察署94年度偵字第5472號偵查卷影印本第82頁至第89頁、94
    年度偵字第5157號偵查卷影印本第85頁至第 100頁、94年度
    偵字第5279號偵查卷影印本第23頁、第47頁至第50頁、證人
    筆錄偵查卷影印本第 183頁），復有被告交由吳進為轉交予
    石嘉芳販賣之塑膠袋裝第1級毒品海洛因1小包（驗後淨重0.
    09公克）及第2級毒品甲基安非他命 1小包（毛重約0.7公克
    ）、預備供混合海洛因之「JAPAN」牌結晶葡萄糖1包、塑膠
    分裝袋1大包、供販賣毒品聯絡之門號000000 0000號摩托羅
    拉牌行動電話1支、楊世杰所有記載購毒者資料之電話簿1本
    等物品扣案可資佐證。又上開查扣之毒品，經警以聯勤 204
    廠製造之煙毒檢驗Ａ包試劑初步檢驗結果，確分別為海洛因
    及甲基安非他命無誤，其中海洛因復經送請法務部調查局鑑
    驗屬實，分別有彰化縣警察局員林分局查獲涉嫌毒品危害防
    制條例毒品初步檢驗報告單及法務部調查局鑑定通知書各 1
    紙在卷可按（見原審94年度訴字第1490號審理卷影印本第60
    頁、第61頁）。
三、被告自原審迄本院審理時雖一再辯稱：其妻施明嬌對於販賣
    毒品不知情云云。惟查：施明嬌確與被告、吳進為、楊世杰
    、石嘉芳等共同連續販賣海洛因及甲基安非他命之情事，已
    據證人吳進為、楊世杰、石嘉芳 3人於偵查中結證：其等販
    毒之模式，由被告負責販入毒品，施明嬌則於集團中擔任對
    帳之工作，負責清點渠等每日販售之毒品數量及所得等語甚
    明（見臺灣彰化地方法院檢察署94年度偵字第5717號卷第40
    頁、第45頁至第47頁）。又據證人吳進為於94年11月30日原
    審審理時結證稱：「（販毒所得如何處理？）每天拿給甲○
    ○處理，偶爾會拿給施明嬌，他們有時候會核對，有時候不
    會」等語（見原審刑事卷第38頁反面）；證人楊世杰結證稱
    ：「（每天販賣毒品所得如何處理？）交給甲○○或施明嬌
    ，他們會對帳」等語（見原審刑事卷第39頁反面）。再證人
    洪藝萍於警、偵訊中復證稱：其向共犯楊世杰購買甲基安非
    他命，需先經過施明嬌之同意等語（見同上偵查卷第68頁反
    面）。此外，並有上開通訊監察譯文在卷足憑。足見被告除
    與吳進為、楊世杰、石嘉芳等人間就販賣毒品乙事，有犯意
    聯絡與行為分擔外，施明嬌亦有參與其事，要屬無疑。是被
    告上開辯解，無非係為施明嬌脫罪，不能採信。
四、至於如附表編號5至8、10、11、20所示之買受毒品者，雖僅
    知其綽號，不明其真實姓名、年籍資料，而無從傳訊錄製其
    等之證詞，但該部分事實，除有上開通訊監察譯文可佐外，
    並據證人楊世杰於警詢、偵查中詳述各該部分之毒品交易聯
    繫細節在卷（見臺灣彰化地方法院檢察署94年度偵字第5157
    號偵查卷影印本第82頁反面至第84頁及第39頁至第44頁），
    且稽之扣案電話簿所載之購買者，確有載稱各該綽號之人，
    證人即共犯吳進為、楊世杰、石嘉芳 3人迄原審審理時仍證
    述上開各次販賣毒品確實無訛（見原審卷第(2)卷第38頁反面
    、第40頁、第41頁）。是被告此部分之販賣毒品犯行，亦足
    以認定。又附表編號18所示之毒品買受者賴俊堯於原審審理
    時雖否認曾向被告及楊世杰等人購買海洛因云云（見原審刑
    事卷(2)第47頁反面、第48頁）。惟查證人賴俊堯於94年5月5
    日因持有海洛因 1包為警查獲時，業已供證該包海洛因係於
    前1日即94年5月4日12時30分許，以5百元向楊世杰購得，復
    陳稱其自同年4月底起，另曾購買 2次海洛因，價格各為1千
    元及 5百元等語甚明在卷（見臺灣臺中地方法院檢察署94年
    度偵字第5157號偵查卷影印本第70頁反面、第71頁），嗣於
    偵查中並結證：確曾向吳進為、楊世杰購買毒品等語（見同
    上偵查卷影印本第64頁至第66頁），其先後於警詢、偵訊與
    審判中就有無向被告及楊世杰等人買受毒品乙事，陳述不符
    ，警詢時及偵查中之陳述具有證據能力，已如前述，是由上
    開證人於警詢時及檢察官偵查中之證詞，已堪認被告確有賣
    予賴俊堯第一級毒品海洛因之情事無訛。
五、另稽之證人黃洺旗於94年5月28日在警詢時證述：「（為何
    你會到大村鄉貢旗 2巷購買毒品？你一共前往大村鄉貢旗2
    巷購買毒品幾次？）我是經由1名綽號『黑松』的男子介紹
    而到大村鄉貢旗2巷去購買毒品，到達時要先說明是『黑松
    』介紹來的，然後找 1名綽號『阿為』或『阿輝』的男子向
    他說明要買『粗的』5 百，該名綽號『阿為』或『阿輝』的
    男子或是其他我不認識的人，就會拿安非他命出來給我當面
    交易。我從民國89間開始在該處購買毒品。迄今共約10幾次
    ，最近這2個禮拜連同今天一共購買2次。」、「（你最近前
    往購買毒品的日期是否記得？向何人購買何種毒品？）記得
    ，前1次是上上禮拜六，日期經警方查明是94年5月14日，時
    間是中午12時13分左右，最後 1次是在今天。．．．．．都
    是向綽號『阿為』或『阿輝』（「阿為」與「阿輝」之台語
    讀音相近）的男子購買的，我都是購買安非他命，每次都買
    5 百元。」等語（以上見臺灣彰化地方法院檢察署94年度偵
    字第5157、5279、5316號楊世杰、吳進為、石嘉芳違反毒品
    危害防制條例案之證人筆錄偵查卷影印本第 156頁反面），
    而於94年 5月28日在檢察官偵查中時證述：「（你向『阿輝
    』或『阿為』共購買過幾次毒品）前後達10餘次。」等語（
    以上見臺灣彰化地方法院檢察署94年度偵字第5157、5279、
    5316號楊世杰、吳進為、石嘉芳違反毒品危害防制條例案之
    證人筆錄卷第168頁反面）；證人賴麒元於94年5月30日在警
    詢時證述：「（你一共前往大村鄉貢旗2巷7號附近購買毒品
    幾次？）我只有在94年 5月27日17時10分左右，在大村鄉貢
    旗2巷7號巷口向『阿為』購買安非他命 1次。」等語（以上
    見臺灣彰化地方法院檢察署94年度偵字第5157、5279、5316
    號楊世杰、吳進為、石嘉芳違反毒品危害防制條例案之證人
    筆錄偵查卷影印本第 181頁反面）；證人徐合映於94年8月5
    日在檢察官偵查中時證述：「（你從何時間開始跟「阿為」
    購買海洛因？）我跟他認識沒有 1個月，每次都是賴麒元載
    我去那邊跟阿為買的，跟「阿為」買差不多1個月。」「（1
    個月差不多跟阿為買過幾次海洛因？）10幾次。」等語（以
    上見臺灣彰化地方法院檢察署94年度偵字第5157、5279、53
    16號楊世杰、吳進為、石嘉芳違反毒品危害防制條例案之證
    人筆錄偵查卷影印本第 197頁）；證人賴俊堯於94年5月5日
    在警詢時證述：「（你向綽號『阿杰』之男子購買多少毒品
    ？價格為何？）我向綽號『阿杰』之男子購買海洛因共 3次
    ，第1次及第3次都購買5百元，第2次購買1千元，昨天是第3
    次。」等語（以上見員警刑字第0940007367號卷第46頁）；
    證人賴文啟於94年6月1日在警詢時證述：「（為何你會到大
    村鄉貢旗2巷購買毒品？你一共前往大村鄉貢旗2巷購買毒品
    幾次？）我是在93年1月間，經由1名綽號『阿傑』的男子介
    紹，而到大村鄉貢旗 2巷6號旁的鐵皮屋前去購買毒品，第1
    次是由『阿傑』帶我到大村鄉貢旗 2巷旁的鐵皮屋前，然後
    找名留平頭年約30歲、身高約 1百50幾公分的男子，向他說
    明要買1千元『粗的（指安非他命）』，並將1千元交給他，
    該名留平頭年、身高約 1百50幾公分、年約30歲的男子，就
    會走到鐵皮屋旁的草欉，等他返回後，即拿安非他命交給我
    。第1次之後就由我自己前往該處購買毒品，從民國93年間1
    月開始在該處購買毒品，迄今大約有18次。」等語（以上見
    員警刑字第0940007406號卷第45頁），揆之各證人即毒品買
    受者於警詢時所述之次數、金額已屬具體明確，堪以採取。
    從而，公訴人認被告(一)自93年1月某日起至94年6月1日下午4
    時止，販賣甲基安非他命與賴文啟30次，每次交易金額 1千
    元；(二)自93年某日起至94年 5月14日中午12時13分止，販賣
    甲基安非他命與黃洺旗約10餘次，每次交易金額五百元；(三)
    於94年1月某日起至同年5月5日前2日止，販賣海洛因與賴俊
    堯6次，每次交易金額500元或1,000元；(四)自94年5月上旬某
    日起，至同年月30日13時30分許止，共販賣海洛因10餘次予
    賴麒元，每次交易金額500元或300元等情，因所指被告上開
    犯行之證據尚欠明確，基於「罪證有疑，有利於被告認定」
    原則，自應依被告之自白及上開各證人即買受者之證詞，據
    以認定被告之販賣毒品之犯行。綜上所述，被告或單獨或共
    同販賣第一級毒品海洛因與第二級毒品甲基安非他命之購買
    次數及金額詳如附表所示，是被告犯行事證已臻明確，足以
    認定，應依法論科。
六、查我國刑法業於94年2月2日修正公布並自95年7月1日施行。
    被告行為後，其應適用之相關法律已有變更，茲就與本案適
    用有關之條文，說明如次：(一)刑法第28條關於共犯之規定，
    由原條文：「實施」，修正為：「實行」，揆諸本條之修正
    理由係為釐清陰謀共同正犯、預備共同正犯、共謀共同正犯
    是否合乎本條規定之正犯要件，而被告既屬實行犯罪行為之
    正犯，適用新、舊法並無不同，爰依一般適用法律之原則，
    適用裁判時刑法。(二)刑法第59條酌量減輕之規定雖新增「認
    科以最低度刑仍嫌過重者」，惟此係法院就刑之酌裁審認標
    準見解之明文化，非屬法律之變更，不生新舊法比較適用之
    問題，應適用裁判時法（最高法院95年10月18日第19次刑事
    庭會議決決議參照）。(三)刑法第56條連續犯之規定業經刪除
    ，連續犯之規定經刪除後，數行為將論以數罪，併合處罰，
    並非較有利於被告，是依修正後刑法第2條第1項規定，比較
    新舊法結果，仍應適用被告行為時之法律即舊法論以連續犯
    。(四)修正後第51條第 5款將數罪併罰之有期徒刑，合併應執
    行刑期最高度提高為30年，顯較修正前規定「20年」不利於
    被告，故本案應適用修正前第51條第 5款之規定定執行刑。
    (五)法定刑中罰金刑部分：刑法第33條第 5款業經修正公布，
    修正後刑法第33條第 5款規定「罰金：新臺幣一千元以上，
    以百元計算之」，與修正前刑法第33條第 5款規定「罰金：
    （銀元）一元以上」不同。比較新舊法結果，以舊法即行為
    時法較有利於被告，故依刑法第2條第1項前段規定，本案關
    於販賣第一級毒品罪與第二級毒品罪之法定刑罰金部分，自
    應適用行為時之法律即修正前刑法第33條第 5款規定決定其
    罰金部分之法定刑。
七、查被告以每錢新臺幣（下同）1萬8千元之價格販入海洛因及
    以每兩2萬8千元之價格販入甲基安非他命後，依海洛因與葡
    萄糖一比二之比例混合，分裝成數小包，每一錢重量之海洛
    因混合後約可分裝成38小包，而甲基安非他命則每一兩重量
    約可分裝成50餘小包，每小包之海洛因與甲基安非他命，皆
    以 1千元之價格出售予各毒品買受者等情，已查明如前述，
    足見其有意圖營利而販賣第一級毒品海洛因及第二級毒品甲
    基安非他命之主觀犯意，且客觀上亦已著手實施完成至明。
    核被告所為，係犯毒品危害防制條例第4條第1項之販賣第一
    級毒品海洛因罪（附表編號17至25之犯行）及同條第 2項之
    販賣第二級毒品甲基安非他命罪（附表編號 1至16之犯行）
    。被告販賣毒品海洛因、甲基安非他命之際，所持有之低度
    行為，應為販賣之高度行為所吸收，不另論罪。被告與吳進
    為、楊世杰、石嘉芳、施明嬌間就附表編號 2至25所示犯行
    ，有犯意聯絡及行為分擔，均為共同正犯。而附表編號 1之
    犯行，因查無被告夥同他人共犯之事證，應認為其單獨實施
    。被告先後多次如附表所示之販賣第一級毒品海洛因及第二
    級毒品甲基安非他命犯行，均時間緊接，各犯構成要件相同
    之罪名，顯係基於概括犯意反覆為之，為連續犯，皆應依刑
    法第56條之規定論以一罪，除因販賣第一級毒品之法定本刑
    為死刑、無期徒刑、販賣第 2級毒品法定刑無期徒刑部分，
    依法均不得加重外，爰就其販賣第二級毒品甲基安非他命應
    處有期徒刑部分加重其刑。又被告所犯販賣第一級毒品罪與
    第二級毒品罪，犯意各別，犯罪構成要件不同，應分論併罰
    。復按販賣第一級毒品罪之法定刑為「死刑或無期徒刑；處
    無期徒刑者，得併科新台幣一千萬元以下罰金」，然同為販
    賣第一級毒品者，其原因動機不一，犯罪情節未必盡同，或
    有大盤毒梟者，亦有中、小盤之分，其販賣行為所造成危害
    社會之程度自屬有異，法律科處此類犯罪，所設之法定最低
    本刑卻同為「無期徒刑，得併科新台幣一千萬元以下罰金」
    ，不可謂不重。於此情形，倘依其情狀處以有期徒刑，即可
    收懲儆之效，並足以達到防衛社會目的者，自非不可依客觀
    之犯行與主觀之惡性二者加以考量其情狀，是否有可憫恕之
    處，適用刑法第59條之規定酌量減輕其刑，期使個案裁判之
    量刑，能斟酌至當，符合比例原則。揆之本案卷證資料，被
    告如附表編號17至25所示之販賣第一級毒品海洛因犯行，其
    次數雖屬不少，然每次所得之金額不過300元至1,000元不等
    ，總金額僅15,700元，核其情節，惡性尚非至重大不赦，若
    處以法定最低本刑無期徒刑，猶嫌過重，實屬情輕法重，在
    客觀上足以引起一般之同情，難認無可憫恕之處，本院認依
    其情狀處以有期徒刑，始符量刑之平允，爰依修正後刑法第
    59條之規定，酌量減輕其刑。至於其所犯販賣第二級毒品罪
    部分，因在法定刑度範圍內量處其刑，並不生猶嫌過重之情
    形，自無適用刑法第59條酌減之必要。
八、又查被告自92年 7月間至同年12月中旬期間，連續14次販賣
    甲基安非他命予證人黃洺旗（附表編號1所示）及於94年5月
    27日下午 5時10分許，販賣甲基安非他命1次5百元予賴麒元
    （如附表編號16所示）之犯行，雖未經起訴，然因分別與已
    起訴經認定成立犯罪之販賣第二級毒品甲基安非他命部分犯
    行，具連續犯之裁判上一罪關係，為起訴效力所及，基於審
    判不可分，本院自應併予審理。至於臺灣彰化地方法院檢察
    署於原審審理中移送併辦之94年度偵字第5709號偵查卷宗，
    稽其內容乃原起訴事實之相關卷證資料，並非屬於裁判上或
    實質上之其他事證，附此敘明。
九、另按犯罪事實應依證據認定之，無證據不得推定其犯罪事實
    刑事訴訟法第 154條定有明文。公訴意旨略以：被告尚有下
    列販賣毒品犯行：(一)自93年1月某日起至94年6月1日下午4時
    止，除附表編號 3所示之18次販賣毒品行為外，尚有12次販
    賣甲基安非他命與賴文啟，每次交易金額 1千元；(二)自93年
    某日起至94年 5月14日中午12時13分止，販賣甲基安非他命
    與黃洺旗約十餘次，每次交易金額500元；(三)自94年1月某日
    起至同年5月5日前2日止，除附表編號18所示之3次販賣毒品
    行為外，尚有販賣海洛因與賴俊堯3次，每次交易金額500元
    或1,000元；(四)自94年5月上旬某日起，至同年月30日13時30
    分許止，共販賣海洛因10餘次予賴麒元，每次交易金額 500
    元或 300元等情。惟查公訴人所指被告上開犯行，因各該買
    賣毒品者供述並不明確，而依被告及其他共犯之供述，與購
    買毒品等人之證詞，足以認定者僅如附表編號 3（賴文啟部
    分）、編號1、2（黃洺旗部分）、編號18（賴俊堯部分）及
    編號16所示之犯罪事實，已如上述，公訴意旨所指超過上開
    附表所示之販賣毒品次數部分，並無證據足以證明，無從遽
    以認定被告有此部分之犯行。但因公訴意旨認上開不在本院
    認定範圍之事實，與已起訴經判決有罪部分之販賣第一級毒
    品海洛因與第二級毒品甲基安非他命犯行，分別具有連續犯
    之裁判上一罪關係，爰均不另為無罪之諭知。
十、原審法院認定被告罪證明確，而予論科，固屬有據，但(一)原
    審判決對於起訴書所載被告尚有自93年1月某日起至94年6
    月1日下午 4時止，除附表編號3所示之18次販賣毒品行為外
    ，尚有12次販賣甲基安非他命與賴文啟，每次交易金額 1千
    元；自93年某日起至94年 5月14日中午12時13分止，販賣
    甲基安非他命與黃洺旗約十餘次，每次交易金額五百元；
    自94年1月某日起至同年5月5日前2日止，除附表編號18所示
    之3次販賣毒品行為外，尚有販賣海洛因與賴俊堯3次，每次
    交易金額500元或1,000元；自94年 5月上旬某日起，至同
    年月30日13時30分許止，共販賣海洛因10餘次予賴麒元，每
    次交易金額500元或300元之犯行，俱未說明不予論處之理由
    ，自有已受請求之事項未為判決之違法。(二)被告係販賣第二
    級毒品甲基安非他命 1次予賴麒元，原審認係第一級毒品海
    洛因，應成立販賣第一級毒品罪，容有錯誤。(三)扣案之「JA
    PAN」牌結晶葡萄糖1包及分裝袋 1包，僅係被告預備供販賣
    毒品所用之物，尚未用以販賣毒品，原審判決認係供販賣毒
    品所用之物，依毒品危害防制條例第19條第 1項規定宣告沒
    收，認事用法自有未洽。(四)本案被告販賣第一級毒品海洛因
    之犯行，核其情節，容依刑法第59條之規定，酌減其刑，已
    如前述，原審依最低法定刑度處以無期徒刑，量刑自嫌過重
    。(五)本案於原審判決後法律已有變更，自應適用刑法第 2條
    之規定以比較新舊法何者有利於被告。是被告上訴意旨辯解
    共犯施明嬌未參與販賣毒品云云，固屬不能採取，惟其指摘
    原審量刑過重乙節，難認無理由。原審判決既有上開可議之
    處，自應由本院予以撤銷改判。爰審酌被告販賣第一級毒品
    海洛因及第二級毒品甲基安非他命，足以使購買施用者導致
    生理成癮性及心理之依賴性，抑且戕害國民身心健康及危害
    社會治安，惡性非輕，惟其犯後坦承犯行，及販賣之次數、
    數量、金額、時間及犯罪之動機、目的等一切情狀，就連續
    販賣第一級毒品罪部分，量處有期徒刑12年；連續販賣第二
    級毒品罪部分，量處有期徒刑 8年，並定其應執行刑有期徒
    刑16年。又共犯石嘉芳經警查獲之塑膠袋裝海洛因 1包（驗
    後淨重0.09公克）及甲基安非他命 1包（毛重0.7公克，該2
    包毒品均未扣於本案），分別為第一級、第二級毒品，且為
    被告與其他共犯供販賣之毒品，應依毒品危害防制條例第18
    條第 1項前段之規定沒收銷燬之。包裝上開海洛因、甲基安
    非他命之塑膠袋 2只，為被告等所有供販賣海洛因所用之物
    ，應依毒品危害防制條例第19條第 1項規定諭知沒收。另由
    共犯吳進為帶同警員查獲之塑膠分裝袋1 大包，於被告住處
    查獲之摩托羅拉牌行動電話1支及「JAPAN 」牌結晶葡萄糖1
    包暨拘提共犯楊世杰時扣獲之電話簿 1本，分別係被告及共
    犯楊世杰所有，其中之電話簿1本、摩拖羅拉行動電話1支係
    供販賣毒品所用之物，應依毒品危害防制條例第19條第 1項
    諭知沒收，而另外「JAPAN」牌結晶葡萄糖1包、塑膠分裝袋
    1 大包係供預備販賣第一級毒品海洛因及第二級毒品甲基安
    非他命所用之物，亦據共犯吳進為、楊世杰於偵查中結證在
    卷，均應依刑法第38條第1項第2款規定諭知收。被告等販賣
    第一級毒品海洛因所得15,700元，販賣第二級毒品甲基安非
    他命所得138,900元，均應依毒品危害防制條例第19條第1項
    之規定宣告沒收，如全部或一部不能沒收時，以其財產抵償
    之。而扣案由被告使用之SIM卡1張（門號0000000000號行動
    電話）、共犯楊世杰使用之SIM卡1張（門號0000000000號行
    動電話），依國內電信公司定型化契約之約定，上開晶片卡
    之所有權仍屬電信公司所有，申請人僅因承租門號而取得使
    用權，非屬申請人所有，且非屬違禁物，核與沒收之要件不
    符，故不予宣告沒收。又被告及共犯吳進為、楊世杰、石嘉
    芳使用之門號0000000000號、0000000000號、0000000000號
    行動電話機，並未扣案，且無證據證明為屬被告或其他共犯
    所有，故均不予宣告沒收。另在被告住處查獲扣案之大、中
    型塑膠袋各 1包，其中大型塑膠袋之包裝上印製有「小野冷
    凍蔬菜一公斤菜園腳」等字樣，中型塑膠袋上印製有「MADE
    INTAIWAN」字樣，且均非有夾鏈，與一般販賣者包裝第一級
    毒品海洛因或第二級毒品甲基安非他命，均以夾鏈袋包裝，
    屬不同樣式，故上開大、中型塑膠袋應非屬被告及共犯施明
    嬌等人包裝毒品所用之物，核難併予宣告沒收。至另外查扣
    之戶名甲○○大村郵局存摺（帳號 0000000號）、中國信託
    存摺（帳號000000000000號）、戶名施明嬌花壇郵局存摺（
    帳號0000000號）、合作金庫員林分行存摺（帳號 026887號
    ）、戶名施冠宇大村郵局存摺（帳號 0000000號）、戶名施
    佳雙大村郵局存摺（帳號 0000000號）、戶名施竣傑大村郵
    局存摺（帳號 0000000號）、戶名施冠佑大村郵局存摺（帳
    號0000000號）各1本，並非販賣毒品所必須之物，且無從證
    明與販賣第一級毒品海洛因及第二級毒品甲基安非他命有何
    關聯，前開扣案之物均不予宣告沒收。
據上論斷，應依刑事訴訟法第369條第1項前段、第364條、第299
條第1項前段，毒品危害防制條例第4條第1項、第2項、第18條第
1項前段、第19條第1項，刑法第2條第1項前段、第11條前段、第
28條、第59條、第38條第1項第2款，修正前刑法第56條、第51條
第5款，判決如主文。
本案經檢察官乙○○到庭執行職務。
中    華    民    國    95    年    12    月    12    日
            刑事第三庭  審判長法  官  王  增  瑜
                              法  官  廖  柏  基
                              法  官  蔡  紹  良
上列正本證明與原本無異。
如不服本判決應於收受送達後十日內向本院提出上訴書狀，其未
敘述上訴之理由者並得於提起上訴後十日內向本院補提理由書（
均須按他造當事人之人數附繕本）。
                              書記官  巫  丞  晏
中    華    民    國    95    年    12    月    15    日
附錄：毒品危害防制條例第4條第1項、第2項
製造、運輸、販賣第一級毒品者，處死刑或無期徒刑；處無期徒
刑者，得併科新臺幣1千萬元以下罰金。
製造、運輸、販賣第二級毒品者，處無期徒刑或 7年以上有期徒
刑，得併科新臺幣7百萬元以下罰金。
附表：
┌──┬────────┬──────────┬─────────────────┐
│編號│時間            │ 地點               │犯罪事實                          │
├──┼────────┼──────────┼─────────────────┤
│1   │自92年7月間起至 │彰化縣大村鄉貢旗村貢│販賣甲基安非他命予黃洺旗14次，2千 │
│    │同年12月中旬止  │旗2巷6號鐵皮屋附近  │元與1千元各7次                    │
├──┼────────┼──────────┼─────────────────┤
│2   │94年5月28日11時 │同上                │販賣甲基安非他命予黃洺旗1次5百元  │
│    │50分            │                    │                                  │
├──┼────────┼──────────┼─────────────────┤
│3   │自93年1月某日起 │同上                │販賣甲基安非他命18次予賴文啟，每次│
│    │至94年6月1日下午│                    │交易金額均1千元                   │
│    │4時止           │                    │                                  │
├──┼────────┼──────────┼─────────────────┤
│4   │自93年2月初起至 │同上                │販賣甲基安非他命20次予賴正義，每次│
│    │94 年6月2日上午 │                    │交易金額1千元                     │
│    │11時止          │                    │                                  │
├──┼────────┼──────────┼─────────────────┤
│5   │自94年間某日起至│同上                │販賣甲基安非他命10次予綽號「阿偉」│
│    │同年6月11日夜間 │                    │之成年男子，每次交易金額均2千元   │
│    │10時44分許止    │                    │                                  │
├──┼────────┼──────────┼─────────────────┤
│6   │自94年3月間某日 │同上                │販賣甲基安非他命10次予綽號「紅龍」│
│    │起至同年5月間某 │                    │之成年男子，每次交易金額2千元     │
│    │日止            │                    │                                  │
├──┼────────┼──────────┼─────────────────┤
│7   │自94年3月間某日 │同上                │販賣甲基安非他命8次予綽號「埤頭仔 │
│    │起至同年5月間某 │                    │」之成年男子，每次交易金額2千元   │
│    │日止            │                    │                                  │
├──┼────────┼──────────┼─────────────────┤
│8   │於94年3月間某日 │在彰化縣員林鎮○○路│販賣甲基安非他命8次予綽號「輝昌」 │
│    │起至同年5月間某 │某廟前              │之成年男子，每次交易金額1千元     │
│    │日止            │                    │                                  │
├──┼────────┼──────────┼─────────────────┤
│9   │於94年4月間某日 │彰化縣大村鄉貢旗村貢│販賣甲基安非他命8次予何永春，1千元│
│    │起至同年6月16日 │旗2巷6號鐵皮屋附近  │4次，5百元4次。                   │
│    │下午3時40分許   │                    │                                  │
├──┼────────┼──────────┼─────────────────┤
│10  │於94年4間某日起 │同上                │販賣甲基安非他命5次予綽號「小猴」 │
│    │至同年5月間某日 │                    │之成年男子，每次交易金額5百元。   │
│    │止              │                    │                                  │
├──┼────────┼──────────┼─────────────────┤
│11  │於94年4月間某日 │同上                │販賣甲基安非他命3次予綽號「阿旭」 │
│    │起至同年5月間某 │                    │之成年男子，每次交易金額3百元     │
│    │日止            │                    │                                  │
├──┼────────┼──────────┼─────────────────┤
│12  │於94年4月22日中 │同上                │販賣甲基安非他命1次1千元予黃志源。│
│    │午某時，        │                    │                                  │
├──┼────────┼──────────┼─────────────────┤
│13  │於94年5月21日晚 │同上                │販賣甲基安非他命2次予陳嘉宏，每次 │
│    │間10時許及同年6 │                    │交易金額均為5百元                 │
│    │月2日12時50分許 │                    │                                  │
├──┼────────┼──────────┼─────────────────┤
│14  │於94年5月23日下 │同上                │販賣甲基安非他命2次予黃永昇，交易 │
│    │午6時許及同月28 │                    │金額分別為2百元及3百元            │
│    │日下午6時29分許 │                    │                                  │
├──┼────────┼──────────┼─────────────────┤
│15  │自94年1月間某日 │同上                │販賣甲基安非他命6次予洪藝萍，每次 │
│    │起至同年4月間某 │                    │交易金額5百元                     │
│    │日止            │                    │                                  │
├──┼────────┼──────────┼─────────────────┤
│16  │於94年5月27日下 │同上                │販賣甲基安非他命1次5百元予賴麒元  │
│    │午5時10分許     │                    │                                  │
├──┼────────┼──────────┼─────────────────┤
│17  │於93年12月下旬某│同上                │販賣海洛因2次予吳炳揚，交易金額分 │
│    │日7時許及94年5月│                    │別為1千元及6百元                  │
│    │中旬某日21時許  │                    │                                  │
├──┼────────┼──────────┼─────────────────┤
│18  │自94年4月底某日 │同上                │販賣海洛因3次予賴俊堯，交易金額1千│
│    │起至同年5月4日12│                    │元1次，5百元2次                   │
│    │時30分止        │                    │                                  │
├──┼────────┼──────────┼─────────────────┤
│19  │於94年2月間某日 │同上                │販賣海洛因2次予賴金滿，交易金額均 │
│    │下午6時許及同年6│                    │為1千元                           │
│    │月6日下午6時30分│                    │                                  │
│    │許              │                    │                                  │
├──┼────────┼──────────┼─────────────────┤
│20  │於94年2月間某日 │同上                │販賣海洛因4次予周正宏，每次交易金 │
│    │起至同年6月間某 │                    │額均為5百元                       │
│    │日止            │                    │                                  │
├──┼────────┼──────────┼─────────────────┤
│21  │於94年4月下旬某 │同上                │販賣海洛因2次予張慈芬，每次交易金 │
│    │二日晚間8時許   │                    │額均為1千元                       │
├──┼────────┼──────────┼─────────────────┤
│22  │於94年4月間某四 │同上                │販賣海洛因4次予綽號「忠義」之成年 │
│    │日              │                    │男子，每次交易金額均為5百元       │
├──┼────────┼──────────┼─────────────────┤
│23  │於94年5月25日9時│同上                │販賣海洛因1次予黃耀進，交易金額為5│
│    │55分許          │                    │百元                              │
├──┼────────┼──────────┼─────────────────┤
│24  │於94年5月上旬及 │同上                │販賣海洛因2次予石文龍，每次交易金 │
│    │中旬某二日      │                    │額均為3百元                       │
├──┼────────┼──────────┼─────────────────┤
│25  │於94年5月上旬某 │同上                │販賣海洛因10次予徐合映，每次交易金│
│    │日起至同年月30日│                    │額為3百元。                       │
│    │下午1時30分許   │                    │                                  │
└──┴────────┴──────────┴─────────────────┘
                                                      Ａ


司法院資訊處製作；財團法人民間司法改革基金會備份。
